【裁判字號】    97,交訴,125
【裁判日期】    970620
【裁判案由】    肇事逃逸罪等
【裁判全文】
臺灣臺中地方法院刑事判決             97年度交訴字第125號
公  訴  人  臺灣臺中地方法院檢察署檢察官
被      告  甲○○
上列被告因肇事逃逸罪等案件，經檢察官提起公訴（97年度調偵
字第134號），被告於準備程序中就被訴事實為有罪之陳述，受
命法官於聽取當事人之意見後，本院合議庭裁定改由受命法官獨
任以簡式審判程序審理，判決如下：
    主    文
甲○○因駕駛動力交通工具肇事，致人受傷而逃逸，處有期徒刑
陸月，如易科罰金，以新臺幣壹仟元折算壹日，緩刑貳年，緩刑
期間付保護管束，並應向指定之公益團體或地方自治團體或社區
提供陸拾小時之義務勞務。
    事    實
一、甲○○於民國97年1月11日上午7時32分許，騎乘車牌號碼BQ
    8-559號重型機車，沿臺中市○○路由南往北方向行駛，嗣
    於經過臺中市○○路與四川路之交岔路口時，適有丙○騎乘
    車牌號碼EYI-058號重型機車搭載乙○○，亦沿臺中市○○
    路由南往北方向行駛在甲○○之前，而行經該地。甲○○原
    應注意車前狀況，隨時採取必要之安全措施，而依當時天氣
    晴朗，路面鋪裝柏油、路面乾燥、無缺陷或障礙物，視距良
    好，依其智識及能力並無不能注意之情事，竟疏於注意及此
    而貿然行駛，致撞擊丙○所騎乘之前揭機車，使丙○、乙○
    ○人車倒地，並致丙○受有左肩及左膝挫擦傷，而乙○○則
    受有左臉上額挫傷合併腦震盪及左肩、左前臂、左手腕、左
    手、左側腰、左大腿、左膝等多處挫擦傷等傷害 (此部分業
    經丙○、乙○○撤回傷害之告訴，另由本院依法為不受理判
    決) 。詎甲○○於駕駛動力交通工具肇事致人受傷後，未採
    取任何救護丙○、乙○○之措施，且未報警前來處理，竟另
    行基於肇事逃逸之犯意，隨即騎車逃離現場。嗣經警循線查
    獲上情。
二、案經丙○、乙○○訴由臺中市警察局第六分局報請臺灣臺中
    地方法院檢察署檢察官偵查起訴。
    理    由
一、上揭犯罪事實，業據被告甲○○於本院行準備程序及審理時
    坦承不諱，核與證人丙○、乙○○於警詢、偵查中時指證之
    情節相符，復有道路交通事故現場圖、道路交通事故調查報
    告表 (一)、(二) 、臺中市警察局交通事故談話紀錄表、臺
    中市○○○○○道路交通事故肇事逃逸追查表、臺中市警察
    局第六分局交通分隊交通事故補充資料表、車籍查詢基本資
    料詳細畫面各1份及交通事故相關照片17張、臺中市○○區
    ○○路與四川路口監視器翻拍照片41張，且證人丙○因本次
    車禍受有左肩、左膝挫擦傷之傷害，及證人乙○○亦因本件
    車禍受有左臉上額挫傷合併腦震盪、左肩、左前臂、左手腕
    、左手、左側腰、左大腿、左膝等多處挫擦傷等傷害，亦有
    診斷證明書2份在卷可憑。按汽車行駛時，駕駛人應注意車
    前狀況，並隨時採取必要之安全措施，道路交通安全規則第
    94條第3項定有明文，被告駕車自應應注意上揭規定並確實
    遵守之，而依卷附之道路交通事故調查報告表 (一)所載，
    本件事故地點雖為交岔路口，然當時天氣晴朗，路面鋪裝柏
    油、路面乾燥、無缺陷或障礙物，視距良好，並無不能注意
    之情形，且證人丙○及乙○○均證稱當時肇事重型機車由左
    後側超車，在超過其等車旁時，該重型機車右側手把碰到其
    等機車之左側手把，其等即倒地並向前滑行等情，顯見被告
    未注意車前狀況，並隨時採取必要之安全措施之情事甚明；
    另按刑法第185條之4之肇事逃逸罪，並不以被害人為無自救
    能力為必要，其立法目的在促使駕駛人於肇事後能對被害人
    即時救護，以減少死傷。本件以被告駕駛行進之角度以觀，
    證人丙○及乙○○行駛路線係在被告視線之前方，而當時天
    氣晴朗視距良好已如前述，被告應能看見證人丙○、乙○○
    騎乘之機車，再參以證人丙○、乙○○上揭證述內容，足見
    被告對證人丙○及乙○○2人已因車禍受傷一節，有所認識
    ，竟未採取任何救護或其他必要措施，更未向警察機關報告
    ，即逕行騎車離去，其肇事致人受傷而逃逸之情狀，已甚灼
    然。是被告所為自白，確與事實相符，堪予採信，從而，被
    告上開肇事致人受傷而逃逸之犯行，已事證明確，堪予認定
    。
二、核被告所為，係犯刑法第185條之4之駕駛動力交通工具肇事
    ，致人受傷而逃逸罪。爰審酌被告未有前科，素行良好，惟
    被告發生本案車禍後竟未下車察看，且未報警處理及對證人
    丙○、乙○○實施救護或為其他必要之措施，逕自騎車逃逸
    ，置證人丙○、乙○○受傷倒地於不顧，惡性非輕及被告業
    與證人丙○、乙○○達成和解，並已給付和解金額予證人丙
    ○及乙○○等情，兼衡酌被告犯後均能坦承犯行、已具悔意
    之犯罪後態度等一切情狀，量處如主文所示之刑，並諭知易
    科罰金之折算標準。又被告前未曾受有期徒刑以上刑之宣告
    ，有臺灣臺中地方法院檢察署刑案資料查註紀錄表及臺灣高
    等法院被告前案紀錄表各1件在卷可按，其經此教訓，應知
    警惕，當無再犯之虞，本院認所宣告之刑以暫不執行為適當
    ，爰併諭知緩刑2年，以勵自新。並依刑法第74條第2項第5
    款規定，命其應向指定之公益團體或地方自治團體或社區提
    供60小時之義務勞務，及依刑法第93條第1項第2款，諭知被
    告應於緩刑期間付保護管束。
據上論斷，應依刑事訴訟法第273條之1第1項、第299條第1項前
段，刑法第185條之4、第41條第1項前段、第74條第1項第1款、
第2項第5款、第93條第1項第2款，刑法施行法第1條之1，判決如
主文。
本案經檢察官丁○○到庭執行職務。
中    華    民    國    97    年    6     月    20    日
                        刑事第三庭  法  官   楊曉惠
以上正本證明與原本無異。
如不服本判決，應於收受送達後10日內向本院提出上訴書狀（應
敘述具體理由並附繕本）。
上訴書如未敘述理由，應於上訴期間屆滿後20日內補提理由書於
本院。
                                    書記官   陳玲誼
中    華    民    國    97    年    6     月    20    日
附錄本案論罪科刑法條
刑法第185條之4
駕駛動力交通工具肇事，致人死傷而逃逸者，處六月以上五年以
下有期徒刑。


司法院資訊處製作；財團法人民間司法改革基金會備份。
